---
title: "Laboratorio_1"
author: "Luis Pedro Zenteno"
date: "8/11/2021"
output: rmarkdown::github_document
---

# Problema 1

## 1. Unificación de archivos de Excel y exportación

### Cargar archivos de Excel y dejar variables deseadas. 
```{r }
library(readxl)
ene_2018<-read_excel("Laboratorio_1/01-2018.xlsx")
feb_2018<-read_excel("Laboratorio_1/02-2018.xlsx")
mar_2018<-read_excel("Laboratorio_1/03-2018.xlsx")
abr_2018<-read_excel("Laboratorio_1/04-2018.xlsx")
may_2018<-read_excel("Laboratorio_1/05-2018.xlsx")
jun_2018<-read_excel("Laboratorio_1/06-2018.xlsx")
jul_2018<-read_excel("Laboratorio_1/07-2018.xlsx")
jul_2018<-jul_2018[,c(-9)]
ago_2018<-read_excel("Laboratorio_1/08-2018.xlsx")
ago_2018<-ago_2018[,c(-9,-10)]
sep_2018<-read_excel("Laboratorio_1/09-2018.xlsx")
sep_2018<-sep_2018[,c(-9)]
oct_2018<-read_excel("Laboratorio_1/10-2018.xlsx")
oct_2018<-oct_2018[,c(-9)]
nov_2018<-read_excel("Laboratorio_1/11-2018.xlsx")
nov_2018<-nov_2018[,c(-9)]
```

### Agrego fechas a cada uno del los datasts
```{r}
ene_2018$fecha<-"01-2018"
feb_2018$fecha<-"02-2018"
mar_2018$fecha<-"03-2018"
abr_2018$fecha<-"04-2018"
may_2018$fecha<-"05-2018"
jun_2018$fecha<-"06-2018"
jul_2018$fecha<-"07-2018"
ago_2018$fecha<-"08-2018"
sep_2018$fecha<-"09-2018"
oct_2018$fecha<-"10-2018"
nov_2018$fecha<-"11-2018"
```

### Consolidad los datasets mensuales en un dataset anual
```{r}
entregas_2018<-rbind(ene_2018,feb_2018,mar_2018,abr_2018,may_2018,jun_2018,jul_2018,ago_2018,sep_2018,oct_2018,nov_2018)
head(entregas_2018)
```


### Exportar ese archivo en formato csv o Excel
```{r}
write.csv(entregas_2018,"entregas_2018.csv")
```

# Problema 2

## Utilizando la función lapply, encuentre la moda de cada vector de una lista de por lo menos 3 vectores.
```{r}
## Se utilizó la libreria de modeest la cual contiene una función (mfv) que permite calcular la moda. 
## Base R no tiene una función que calcule la moda hasta donde pude investigar. 
library(modeest)
lista<-list(vec1=sample(1:100,size = 300,replace = TRUE),
              vec2=sample(1:100,size = 300,replace = TRUE),
              vec3=sample(1:100,size = 300,replace = TRUE)
)
modas<-lapply(lista,mfv)
modas
```
# Problema 3
```{r}
library(readr)
parque_vehicular_enero2019<-read_delim("INE_PARQUE_VEHICULAR_080219.txt",delim = "|",show_col_types = FALSE, locale=locale(encoding = "UTF-8"))
head(parque_vehicular_enero2019,n = 10)
```












