---
title: "DatosReporte"
author: "Luis Pedro Zenteno"
date: "9/3/2021"
output: rmarkdown::github_document
---

# Data
```{r message=FALSE, warning=FALSE}
library(dplyr)
library(highcharter)
library(tidyverse)
library(readr)
library(formattable)
library(knitr)

df<-read_delim("tabla_completa.csv",",",escape_double=FALSE,trim_ws=TRUE)
df$UNIDAD<-gsub(pattern = "Camion Peque.*",replacement = "Camion Pequenio",x = df$UNIDAD)


```

# DESPACHO, Faltante, Devolución 

```{r}
df$faltante<-grepl(pattern="*.FALTANTE.*",x=df$CLIENTE,ignore.case = TRUE)
faltante<-df[df$faltante==TRUE,]

df$devolucion<-grepl(pattern="*Devolucion*",x=df$CLIENTE,ignore.case = TRUE)
devolucion<-df[df$devolucion==TRUE,]

despacho<-df[df$faltante==FALSE & df$devolucion==FALSE,]

ventas<-df[df$devolucion==FALSE,]


ventas$gallo<-grepl(pattern="*Gallo Negro*",x=ventas$CLIENTE,ignore.case = TRUE)


```
```{r}
distribución<-as.data.frame(cbind(rbind("Despacho al Cliente","Faltante","Devolución"),c(1349,712,119)))
names(distribución)=c("Tipo de Envío", "Envíos")
kable(distribución)
```

# Ventas datos tomando en cuenta faltantes 
```{r}
ventas_mensuales<-ventas %>% 
  group_by(MES) %>% 
  summarise(cantidad_vendida=sum(Q))

  ventas_mensuales %>% 
  hchart("column",hcaes(MES,cantidad_vendida)) %>% 
  hc_title(text="Ventas Mensuales en Q" ) %>% 
  hc_subtitle(text="Mayores ventas en Mayo y pocas ventas en mazo y abril. Ventas relativamente estables")

  # explicar ventas 

  


```

```{r}
 pedidos<- ventas %>% 
    group_by(CLIENTE) %>% 
    summarise(pedidos=n())

pedidos$CLIENTE<-gsub(pattern = "TAQUERIA EL CHINITO.*",replacement = "TAQUERIA EL CHINITO",x = pedidos$CLIENTE)
pedidos$CLIENTE<-gsub(pattern = "EL PINCHE OBELISCO.*",replacement = "EL PINCHE OBELISCO",x = pedidos$CLIENTE)
pedidos$CLIENTE<-gsub(pattern = "EL GALLO NEGRO.*",replacement = "EL GALLO NEGRO",x = pedidos$CLIENTE)
pedidos$CLIENTE<-gsub(pattern = "UBIQUO LABS.*",replacement = "UBIQUO LABS",x = pedidos$CLIENTE)
pedidos$CLIENTE<-gsub(pattern = "POLLO PINULITO.*",replacement = "POLLO PINULITO",x = pedidos$CLIENTE)

pedidos<-pedidos %>% 
  group_by(CLIENTE) %>% 
  summarise(pedidos=sum(pedidos)) %>% 
  arrange(-pedidos)

pedidos %>% 
    hchart("column",hcaes(CLIENTE,pedidos)) %>% 
  hc_title(text="Pedidos por Cliente" ) %>% 
  hc_subtitle(text="")


  ## quien nos pide con más frecuencia. 
```

# PARETO
```{r}
pareto<-ventas %>% 
  group_by(CLIENTE) %>% 
  summarise(ingreso = as.numeric(sum(Q))) %>% 
  arrange(-ingreso)

pareto$CLIENTE<-gsub(pattern = "TAQUERIA EL CHINITO.*",replacement = "TAQUERIA EL CHINITO",x = pareto$CLIENTE)
pareto$CLIENTE<-gsub(pattern = "EL PINCHE OBELISCO.*",replacement = "EL PINCHE OBELISCO",x = pareto$CLIENTE)
pareto$CLIENTE<-gsub(pattern = "EL GALLO NEGRO.*",replacement = "EL GALLO NEGRO",x = pareto$CLIENTE)
pareto$CLIENTE<-gsub(pattern = "UBIQUO LABS.*",replacement = "UBIQUO LABS",x = pareto$CLIENTE)
pareto$CLIENTE<-gsub(pattern = "POLLO PINULITO.*",replacement = "POLLO PINULITO",x = pareto$CLIENTE)

pareto<-pareto %>% 
  group_by(CLIENTE) %>% 
  summarise(ingreso = as.numeric(sum(ingreso))) %>% 
  arrange(-ingreso)

ventas_por_cliente<-pareto

 pareto<-pareto %>%  mutate(clientes = row_number(),
         porcentaje_clientes = (clientes/max(clientes)),
         ingresosac = cumsum(ingreso),
         porcentaje_ingresos = (ingresosac/max(ingresosac)))
 
pareto$porcentaje_clientes<-percent(pareto$porcentaje_clientes)
pareto$porcentaje_ingresos<-percent(pareto$porcentaje_ingresos)
```


# Clientes
```{r}
clientes_lista<-pareto[,1]
clientes_lista[5,]<-"UNIVERSIDAD FRANCISCO MARROQUIN"
clientes_lista[6,]<-"ABARROTERÍA EBENEZER"
clientes_lista[7,]<-"TIENDA LA BENDICIÓN"
clientes_lista[9,]<-"SPORTA, S.A"
clientes_lista[12,]<-"HOSPITAL ROOSEVELT"
clientes_lista[11,]<-"CHICHARRONERIA EL RICO COLESTEROL"
clientes_lista
kable(clientes_lista)
```

#GRAFICA VENTAS POR CLIENTE 
```{r}
ventas_por_cliente %>% 
  hchart(., type = "column", hcaes(CLIENTE, ingreso))%>% 
  hc_title(text="Ventas por cliente" ) %>% 
  hc_subtitle(text="") 

#top 4 clientes (30%) mas del 48% de ventas
```

# politica de credito y nuestros clientes 
```{r}
ventas$CLIENTE<-gsub(pattern = "TAQUERIA EL CHINITO.*",replacement = "TAQUERIA EL CHINITO",x = ventas$CLIENTE)
ventas$CLIENTE<-gsub(pattern = "EL PINCHE OBELISCO.*",replacement = "EL PINCHE OBELISCO",x = ventas$CLIENTE)
ventas$CLIENTE<-gsub(pattern = "EL GALLO NEGRO.*",replacement = "EL GALLO NEGRO",x = ventas$CLIENTE)
ventas$CLIENTE<-gsub(pattern = "UBIQUO LABS.*",replacement = "UBIQUO LABS",x = ventas$CLIENTE)
ventas$CLIENTE<-gsub(pattern = "POLLO PINULITO.*",replacement = "POLLO PINULITO",x = ventas$CLIENTE)


credito<-ventas %>%  
  group_by(CLIENTE) %>% 
  summarise(cantidad_vendida=sum(Q),credito_promedio=mean(CREDITO)) %>% 
    arrange(-credito_promedio)

credito %>% 
  hchart(., type = "column", hcaes(CLIENTE, credito_promedio)) %>%
  hc_title(text="Credito Por Cliente" ) %>% 
  hc_subtitle(text="") %>% 
  hc_colors(c("#FF7F50"))
  
  
## analizar como esta politica de credito y compararlo con quien nos compra mas 
## Los compradores se enfocan menos en los precios y más en la facilidad de pago
#Se mejora la relación con tus clientes
#Aumentan las ventas

```





#Tabla Pareto
```{r}

pareto_tabla<-pareto[,-c(2,3,5)]

pareto_tabla[5,1]<-"UNIVERSIDAD FRANCISCO MARROQUIN"
pareto_tabla[6,1]<-"ABARROTERÍA EBENEZER"
pareto_tabla[7,1]<-"TIENDA LA BENDICIÓN"
pareto_tabla[9,1]<-"SPORTA, S.A"
pareto_tabla[12,1]<-"HOSPITAL ROOSEVELT"
pareto_tabla[11,1]<-"CHICHARRONERIA EL RICO COLESTEROL"

kable(pareto_tabla)

#explicacion de pareto 
```
  
# Grafica Pareto
```{r}
pareto %>% 
  hchart(., type = "line", hcaes(porcentaje_ingresos, porcentaje_clientes))%>% 
  hc_title(text=" Porcentaje de Clientes vs Porcentaje de Ingresos" ) %>% 
  hc_subtitle(text="El 80% de nuestros ingresos se deben al 70% de nuestros clientes aproximadamente") 

```




# Analisis Devoluciones 
```{r}
viajes_devolucion<-devolucion %>%  
  group_by(MES) %>% 
  summarise(viajes=n(),cantidad=sum(Q))

#porque viajamos tan seguido?  casi que cada 3 días 
30/mean(viajes_devolucion$viajes)

mean(viajes_devolucion$cantidad)


#Cuanto genera gallo negro
gallo_negro<-ventas %>% 
  filter(ventas$gallo==TRUE) %>% 
  group_by(MES) %>% 
  summarise(viajes=n(),cantidad=sum(Q))

#porcentaje de devolución 
porcentaje_devolución<-gallo_negro %>% 
  mutate(cantidad_devuelta=viajes_devolucion$cantidad) %>% 
  mutate(porcentaje_devuelto=percent(cantidad_devuelta/(cantidad+cantidad_devuelta)))

promedio_devolución<-sum(porcentaje_devolución$cantidad_devuelta)/sum(porcentaje_devolución$cantidad)
porcentaje_devolución[,c(1,5)]
promedio_devolución

kable(porcentaje_devolución[,c(1,5)])
##politica de devoluciones no está funcionando en gallo negro. 
```


#viajes por tipo de camion 
```{r}

viajes_camiones<-df %>%  
  group_by(UNIDAD) %>% 
  summarise(cantidad_viajes=n(),cantidad_dinero=sum(Q),valor_por_viaje=cantidad_dinero/cantidad_viajes) 

viajes_camiones[2,1]<-"Camion Pequenio"
viajes_camiones %>%  
  hchart("column",hcaes(UNIDAD,valor_por_viaje)) %>% 
  hc_title(text="Rendimiento Unidades" ) %>% 
  hc_subtitle(text="")

## explicar que es valor por viaje
```

# Producto Promedio por tipo de camión 
```{r}
producto_camiones<-df %>%  
  group_by(UNIDAD) %>% 
  summarise(promedio_cant=mean(CANTIDAD)) 

producto_camiones[2,1]<-"Camion Pequenio"
producto_camiones %>%  
  hchart("column",hcaes(UNIDAD,promedio_cant)) %>% 
  hc_title(text="Carga Promedio Camiones" ) %>% 
  hc_subtitle(text="")

# explicar que es la carga promedio
```


#viajes por piloto 
```{r}
viajes_pilotos<-df %>%  
  group_by(PILOTO) %>% 
  summarise(cantidad_viajes=n(),cantidad_dinero=sum(Q),valor_por_viaje=cantidad_dinero/cantidad_viajes)

viajes_pilotos %>%  
  hchart("column",hcaes(PILOTO,valor_por_viaje)) %>% 
  hc_title(text="Rendimiento Piloto" ) %>% 
  hc_subtitle(text="")

viajes_piloto_promedio<-2180/9
viajes_piloto_promedio


cantidad_dinero_promedio_piloto<-sum(viajes_pilotos$cantidad_dinero)/9
cantidad_dinero_promedio_piloto


## al dia perdemos aproximadamente un viaje y Q200 
#explicar eficiencia de pilotos y analizar si sus viajes diarios son coherentes. que pasa si uno se enferma 
```

# group by cliente y transporte

```{r}
transportes_por_cliente<-df %>% 
  group_by(UNIDAD,CLIENTE) %>% 
  summarise(envios=n())
```
#CLIENTES Y TRANSPORTE GRAFICA
```{r}
transportes_por_cliente$UNIDAD<-gsub(pattern = "Camion Peque.*",replacement = "Camion Pequenio",x = transportes_por_cliente$UNIDAD)
transportes_por_cliente %>% 
  hchart('column', hcaes(CLIENTE,envios, group = UNIDAD)) %>%
  hc_colors(c("#0073C2FF", "#EFC000FF","#FF7F50")) %>% 
    hc_title(text="Envíos a cliente por Cliente y Tipo de Unidad" ) %>% 
  hc_subtitle(text="Se utilizan más camiones grandes  al ser los que tienen más capacidad. Hay pedidos que no se pueden enviar ni en Camión Pequeño ni en Panel ")

#que decimos del uso del transporte? 
```

# agrupar para ver cliente y fechas 
```{r}
cliente_fechas<- ventas %>% 
  group_by(MES,CLIENTE) %>% 
  summarise(pedidos=n())

cliente_fechas$CLIENTE<-gsub(pattern = "TAQUERIA EL CHINITO.*",replacement = "TAQUERIA EL CHINITO",x = cliente_fechas$CLIENTE)
cliente_fechas$CLIENTE<-gsub(pattern = "EL PINCHE OBELISCO.*",replacement = "EL PINCHE OBELISCO",x = cliente_fechas$CLIENTE)
cliente_fechas$CLIENTE<-gsub(pattern = "EL GALLO NEGRO.*",replacement = "EL GALLO NEGRO",x = cliente_fechas$CLIENTE)
cliente_fechas$CLIENTE<-gsub(pattern = "UBIQUO LABS.*",replacement = "UBIQUO LABS",x = cliente_fechas$CLIENTE)
cliente_fechas$CLIENTE<-gsub(pattern = "POLLO PINULITO.*",replacement = "POLLO PINULITO",x = cliente_fechas$CLIENTE)



cliente_fechas %>% 
    hchart('line', hcaes(MES,pedidos, group = CLIENTE)) %>%
  hc_colors(c("#0073C2FF", "#EFC000FF","#FF7F50")) %>% 
  hc_title(text="Pedidos por Cliente al mes" ) %>% 
  hc_subtitle(text="Los pedidos están en un intervalo de 2 a 32 pedidos, pero tienen una media de 10 pedidos mensuales por cliente.")

# aca hablamos de media, rango de pedidos, estabilidad, que podemos hacer con esto? precios? clientes fieles? 
```


```{r}
df %>% 
  group_by(MES,) %>% 
  summarise(n=n_distinct(PILOTO))
```




