---
title: "Datos Energía, S.A"
author: "Luis Pedro Zenteno"
date: "10/6/2021"
output: rmarkdown::github_document
---

#Limpiar formato y tipo de datos 
```{r message=FALSE, warning=FALSE}
library(dplyr)
library(highcharter)
library(tidyverse)
library(readr)
library(formattable)
library(lubridate)
library(knitr)
library(stringr)

df<-read_delim("c1.csv",",",escape_double=FALSE,trim_ws=TRUE)
df$Fecha<-dmy(df$Fecha)
df$Camion_5<-as.numeric(str_remove(df$Camion_5,pattern = "Q")) 
df$Pickup<-as.numeric(str_remove(df$Pickup,pattern = "Q"))
df$Moto<-as.numeric(str_remove(df$Moto,pattern = "Q")) 
df$factura<-as.numeric(str_remove(df$factura,pattern = "Q")) 
df$directoCamion_5<-as.numeric(str_remove(df$directoCamion_5,pattern = "Q")) 
df$fijoCamion_5<-as.numeric(str_remove(df$fijoCamion_5,pattern = "Q")) 
df$directoPickup<-as.numeric(str_remove(df$directoPickup,pattern = "Q")) 
df$fijoPickup<-as.numeric(str_remove(df$fijoPickup,pattern = "Q")) 
df$directoMoto<-as.numeric(str_remove(df$directoMoto,pattern = "Q")) 
df$fijoMoto<-as.numeric(str_remove(df$fijoMoto,pattern = "Q")) 
```

# Conversión a Tidy Data 
```{r}
tidy_df<-df %>% 
  pivot_longer(c(`Camion_5`, `Pickup`,`Moto` ), names_to = "Transporte", values_to = "CostoTotal") %>% 
  pivot_longer(c(`5-30`, `30-45`,`45-75`,`75-120`,`120+`), names_to = "TiempoRecorrido", values_to = "n") %>% 
  pivot_longer(c(`directoCamion_5`, `directoPickup`,`directoMoto` ), names_to = "Directo", values_to="CostoDirecto") %>%
  pivot_longer(c(`fijoCamion_5`, `fijoPickup`,`fijoMoto` ), names_to = "Fijo", values_to="CostoFijo") %>% 
  filter(n>0) %>% 
  filter(CostoTotal>0) %>% 
  filter(CostoDirecto>0) %>% 
  filter(CostoFijo>0)

tidy_df<-tidy_df %>% 
  select(Fecha,ID,Transporte,Cod,CostoTotal,CostoDirecto,CostoFijo,origen,Lat,Long,factura,height,TiempoRecorrido)
```

#Precios promedio por servicio y  a lo largo del tiempo igual que ver costos
```{r}
tidy_df$utilidad<-tidy_df$factura-tidy_df$CostoTotal

precio_promedio<-tidy_df %>% 
  group_by(Cod) %>% 
  summarise(preciopromedio=mean(factura)) %>% 
  arrange(-preciopromedio)

precio_promedio %>% 
    hchart("column",hcaes(Cod,preciopromedio)) %>% 
    hc_title(text="Precio promedio por servicio" ) %>% 
    hc_subtitle(text="")

costo_promedio<-tidy_df %>% 
  group_by(Cod) %>% 
  summarise(costopromedio=mean(CostoTotal)) %>% 
  arrange(-costopromedio)

costo_promedio %>% 
    hchart("column",hcaes(Cod,costopromedio)) %>% 
    hc_title(text="Costo promedio por servicio" ) %>% 
    hc_subtitle(text="") %>% 
    hc_colors(c("#FF7F50"))

margen_por_servicio<-left_join(precio_promedio,costo_promedio)
margen_por_servicio<-margen_por_servicio %>% 
  mutate(margen_servicio= 1-(costopromedio/preciopromedio)) %>% 
  select(Cod,margen_servicio) %>% 
  arrange(-margen_servicio)

kable(margen_por_servicio)
```


#que tipo de mantenimiento nos da más ingresos, como se comporto por el de más margen.

```{r}

## ingresos constantes para cada servici, lo que se puede sacar aca es aumentar ellos que tengan más margen.
cantidad_mensual<-tidy_df %>% 
  group_by(Cod,mes=month(Fecha,label = TRUE)) %>% 
  summarise(servicios=n())

cantidad_mensual %>% 
  hchart('line', hcaes(mes,servicios, group = Cod)) %>%
  hc_colors(c("#0073C2FF", "#EFC000FF","#FF7F50","	#00FFFF","#191970","	#7FFFD4","#FF7F50","#BDB76B","#BA55D3","#006400")) %>% 
    hc_title(text="SCantidad de servicios mensuales" )


utilidad_mensual<-tidy_df %>% 
  group_by(Cod,mes=month(Fecha,label = TRUE)) %>% 
  summarise(utilidad_promedio=sum(utilidad))

utilidad_mensual %>% 
  hchart('line', hcaes(mes,utilidad_promedio, group = Cod)) %>%
  hc_colors(c("#0073C2FF", "#EFC000FF","#FF7F50","	#00FFFF","#191970","	#7FFFD4","#FF7F50","#BDB76B","#BA55D3","#006400")) %>% 
    hc_title(text="Utilidad promedio mensual por servicio" )

 comportamiento_servicios<-tidy_df %>% 
  group_by(Cod,mes=month(Fecha,label = TRUE)) %>% 
  summarise(ingresos=sum(factura)) %>% 
  arrange(-mes,) 

comportamiento_servicios %>% 
  hchart('line', hcaes(mes,ingresos, group = Cod)) %>%
  hc_colors(c("#0073C2FF", "#EFC000FF","#FF7F50","	#00FFFF","#191970","	#7FFFD4","#FF7F50","#BDB76B","#BA55D3","#006400")) %>% 
    hc_title(text="Ingresos mensaules por servicio" )



```


# Ingresos vs Gastos mensual 
```{r}

#el margen ha sido el mismo todos los meses

# julio se puede observar que el cambio es significativo dados los costos.

utilidades_mensuales<-tidy_df %>% 
  group_by(mes=month(Fecha,label = TRUE)) %>% 
  summarise(ingresos=sum(factura),costos=sum(CostoTotal),margen=1-(sum(CostoTotal)/sum(factura)))

utilidades_mensuales %>% 
  hchart('line', hcaes(mes,ingresos)) %>% 
  hc_colors(c("#0073C2FF", "#EFC000FF")) %>% 
    hc_title(text="Ingresos") 

utilidades_mensuales %>% 
  hchart('line', hcaes(mes,costos)) %>% 
  hc_colors(c("#0073C2FF", "#EFC000FF")) %>% 
    hc_title(text="Costos") 

utilidades_mensuales %>% 
  hchart('line', hcaes(mes,margen)) %>% 
  hc_colors(c("#0073C2FF", "#EFC000FF")) %>% 
    hc_title(text="Margen mensual") 


```

# aNALIZAR COSTO fijo y costo directo
```{r}
costos<-tidy_df %>% 
  group_by(mes=month(Fecha,label = TRUE)) %>% 
  summarise(fijos=mean(CostoFijo),directos=mean(CostoDirecto))

costos %>% 
  hchart('line', hcaes(mes,fijos)) %>% 
  hc_colors(c("#0073C2FF", "#EFC000FF")) %>% 
    hc_title(text="Costos Fijos ") 
costos %>% 
  hchart('line', hcaes(mes,directos)) %>% 
  hc_colors(c("#0073C2FF", "#EFC000FF")) %>% 
    hc_title(text="Costos Directos ") 

```


# Ingresos y ver Paretto de postes, cuales son los postes con más mantenimiento 
```{r}
#cuantos postes son, cuantos  representan el 80% 

pareto<-tidy_df %>% 
  group_by(ID) %>% 
  summarise(ingreso = as.numeric(sum(factura))) %>% 
  arrange(-ingreso)

 pareto<-pareto %>%  mutate(postes = row_number(),
         porcentaje_postes = (postes/max(postes)),
         ingresosac = cumsum(ingreso),
         porcentaje_ingresos = (ingresosac/max(ingresosac)))
 
 pareto %>% 
  hchart(., type = "line", hcaes(porcentaje_ingresos, porcentaje_postes))%>% 
  hc_title(text=" Porcentaje de Postes vs Porcentaje de Ingresos" ) %>% 
  hc_subtitle(text="El 80% de nuestros ingresos se deben al 47% de nuestros postes aproximadamente") 
 
```

# costos por transporte y cuales se usan más. 
```{r}
# porque no estamos usando motos para revision si nos deberñia de salir más barato? 

costos_transporte<-tidy_df %>% 
  group_by(Transporte) %>% 
  summarise(costos=sum(CostoFijo),costo_promedio=mean(CostoFijo)) %>% 
  arrange(-costos) 

costos_transporte %>% 
  hchart('column', hcaes(Transporte,costos)) %>% 
  hc_colors(c("#0073C2FF", "#EFC000FF")) %>% 
    hc_title(text="Costos por transporte ") 

costos_transporte %>% 
  arrange(-costo_promedio) %>% 
  hchart('column', hcaes(Transporte,costo_promedio)) %>% 
  hc_colors(c("#0073C2FF", "#EFC000FF")) %>% 
    hc_title(text="Costo promedio transporte ") 

uso_transporte<-tidy_df %>% 
  group_by(Transporte,Cod) %>% 
  summarise(viajes=n()) %>% 
  arrange(-viajes)

uso_transporte %>% 
  hchart('column', hcaes(Transporte,viajes,group=Cod)) %>% 
  hc_colors(c("#0073C2FF", "#EFC000FF")) %>% 
    hc_title(text="Viajes por transporte ") %>% 
    hc_colors(c("#0073C2FF", "#EFC000FF","#FF7F50","	#00FFFF","#191970","	#7FFFD4","#FF7F50","#BDB76B","#BA55D3","#006400"))

```


#costo por recorrido y cual es la distancia a la que más vamos 
```{r}
# puede la moto solucionar el problema de los costos?

costos_recorrido<-tidy_df %>% 
  group_by(TiempoRecorrido) %>% 
  summarise(costos=sum(CostoFijo),costo_promedio=mean(CostoFijo)) %>% 
  arrange(-costos) 

costos_recorrido %>% 
  hchart('column', hcaes(TiempoRecorrido,costos)) %>% 
  hc_colors(c("#0073C2FF", "#EFC000FF")) %>% 
    hc_title(text="Costos por Recorrido ") 

costos_recorrido %>% 
  arrange(-costo_promedio) %>% 
  hchart('column', hcaes(TiempoRecorrido,costo_promedio)) %>% 
  hc_colors(c("#0073C2FF", "#EFC000FF")) %>% 
    hc_title(text="Costos promedio por Recorrido ") 

recorrido<-tidy_df %>% 
  group_by(Transporte,TiempoRecorrido) %>% 
  summarise(viajes=n()) %>% 
  arrange(-viajes)

recorrido %>% 
  hchart('column', hcaes(Transporte,viajes,group=TiempoRecorrido)) %>% 
  hc_colors(c("#0073C2FF", "#EFC000FF")) %>% 
    hc_title(text="Viajes por transporte ") %>% 
    hc_colors(c("#0073C2FF", "#EFC000FF","#FF7F50","	#00FFFF","#191970","	#7FFFD4","#FF7F50","#BDB76B","#BA55D3","#006400"))
```
# recorridos con mayor margen
```{r}
# ofrecer planes de revision más frecuentes, y que el plan de cantidad sea de acuerdo a la distancia de cada uno, tomando en cuenta el margen.

margen_recorrido<-tidy_df %>% 
  group_by(TiempoRecorrido) %>% 
  summarise(margen=percent(1-(sum(CostoTotal)/sum(factura))) ) %>% 
  arrange(-margen) 
kable(margen_recorrido)
```


# Si ahora los servicios de revisión se hicieran en pickup, pero se cobraría como si se hicieran en camión. 
```{r}
# solución para aumentar el 10% que se quiere de margen operativo. 

costos_transporte_servicio_promedio<-tidy_df %>% 
  group_by(Transporte,Cod) %>% 
  summarise(costo_promedio=mean(CostoFijo),ingreso=mean(factura)) 

nuevo_precio_revisión<-costos_transporte_servicio_promedio[costos_transporte_servicio_promedio$Transporte=="Camion_5" & costos_transporte_servicio_promedio$Cod=="REVISION",4]

nuevo_costo_revisión<-costos_transporte_servicio_promedio[costos_transporte_servicio_promedio$Transporte=="Pickup" & costos_transporte_servicio_promedio$Cod=="REVISION",3]

nuevo<-tidy_df 
nuevo[nuevo$Transporte=="Pickup" & nuevo$Cod=="REVISION",11]<-nuevo_precio_revisión

nuevo[nuevo$Transporte=="Camion_5" & nuevo$Cod=="REVISION",7]<-nuevo_costo_revisión

nuevo$CostoTotal<-nuevo$CostoFijo+nuevo$CostoDirecto

utilidades_mensuales_nuevas<-nuevo %>% 
  group_by(mes=month(Fecha,label = TRUE)) %>% 
  summarise(ingresos=sum(factura),costos=sum(CostoTotal),margen=1-(sum(CostoTotal)/sum(factura)))

utilidades_mensuales_nuevas%>% 
  hchart('line', hcaes(mes,margen)) %>% 
  hc_colors(c("#0073C2FF", "#EFC000FF")) %>% 
    hc_title(text="Margen mensual nuevo") 


margen_anual_actual<-1-(sum(utilidades_mensuales$costos)/sum(utilidades_mensuales$ingresos))

percent(margen_anual_actual)



margen_anual_nuevo<-1-(sum(utilidades_mensuales_nuevas$costos)/sum(utilidades_mensuales_nuevas$ingresos))

percent(margen_anual_nuevo)

diferencia<-margen_anual_nuevo-margen_anual_actual
percent(diferencia)

```




